【裁判字號】    95,毒抗,353
【裁判日期】    950803
【裁判案由】    毒品危害防制條例
【裁判全文】
臺灣高等法院刑事裁定                 95年度毒抗字第353號
抗  告  人  臺灣基隆地方法院檢察署檢察官
被      告  甲○○
上列抗告人因違反毒品危害防制條例案件，不服臺灣基隆地方法
院95年度毒聲字第207 號，中華民國95年7月5日裁定（聲請案號
：臺灣基隆地方法院檢察署95年度聲戒字第33號、95年度毒偵字
第409號），提起抗告，本院裁定如下：
    主  文
抗告駁回。
    理  由
一、本件抗告意旨略以：本件被告甲○○前因施用毒品案件，經
    送強制戒治，惟因毒品危害防制條例（下稱本條例）於93年
    1月9日因修正而停止執行，而非執行完畢釋放，應不予列計
    ，故本案5 年之起算點，應自強制戒治執行完畢釋放之日即
    89年10月17日起算，是被告本次於94年12月21日為警採尿前
    回溯24小時內之某時，施用毒品海洛因之犯行，應屬強制戒
    治執行完畢釋放後5 年後再犯，應依本條例第20條規定為之
    。而被告經臺灣基隆地方法院檢察署檢察官依上開規定聲請
    觀察、勒戒，經臺灣基隆地方法院以95年度毒聲字第68號裁
    定送觀察、勒戒確定，被告經送臺灣基隆看守所執行觀察、
    勒戒結果，認有繼續施用毒品之傾向，依本條例第 20條第2
    項之規定，聲請該院裁定將被告送強制戒治。詎原裁定竟援
    引最高法院 95年度第7次刑事庭會議決議，駁回上揭聲請，
    其認事用法，容有違誤，爰請撤銷原裁定等語。
二、原裁定意旨略以：
（一）檢察官聲請意旨略以：被告甲○○前因施用第一級毒品海
      洛因案件，經原審法院以95年度毒聲字第68號裁定送臺灣
      基隆看守所附設觀察勒戒處所觀察、勒戒後，認有繼續施
      用毒品之傾向，爰依毒品危害防制條例第20條第2 項後段
      規定，聲請裁定令被告入戒治處所施以強制戒治。
（二）查被告前經原審法院裁定送觀察、勒戒後，經臺灣基隆看
      守所附設勒戒處所評定其人格特質為94分、臨床徵候30分
      、環境相關因素0分，合計124分，佐以其多次施用毒品，
      缺乏戒癮動機，綜合判斷其有繼續施用毒品傾向，有該所
      95年 6月29日基所戒字第0950800309號函附之有無繼續施
      用毒品傾向證明書及評估標準紀錄表各1 份附卷可稽，是
      檢察官聲請對被告施以強制戒治，固非無據。
（三）按毒品危害防制條例於92年7月9日修正公布，自93年1月9
      日起施行，其中第20條、第23條將施用毒品之刑事處遇程
      序，區分為「初犯」及「5年內再犯」、「5年後再犯」。
      依其立法理由之說明：「初犯」，經觀察、勒戒或強制戒
      治後，應為不起訴處分或不付審理之裁定；經觀察、勒戒
      或強制戒治執行完畢釋放後，「5 年內再犯」者，因其再
      犯率甚高，原實施之觀察、勒戒及強制戒治既已無法收其
      實效，爰依法追訴或裁定交付審理。至於經觀察、勒戒或
      強制戒治執行完畢釋放後，「5 年後再犯」者，前所實施
      之觀察、勒戒或強制戒治已足以遮斷其施用毒品之毒癮，
      為期自新及協助其斷除毒癮，仍適用「初犯」規定，先經
      觀察、勒戒或強制戒治之程序。從而依修正後之規定，僅
      限於「初犯」及「5 年後再犯」二種情形，始應先經觀察
      、勒戒或強制戒治程序。倘被告於5 年內已再犯，經依法
      追訴處罰，縱其第3次（或第3次以上）再度施用毒品之時
      間，在初犯經觀察、勒戒或強制戒治執行完畢5 年以後，
      已不合於「5年後再犯」之規定，且因已於「5年內再犯」
      ，顯見其再犯率甚高，原實施觀察、勒戒或強制戒治，已
      無法收其實效，即應依該條例第10條處罰，有最高法院95
      年5月9日95年度第7次刑事庭會議決定可資參照。
（四）本案被告前因施用第二級毒品案件，經原審法院裁定送觀
      察、勒戒後，因無繼續施用毒品之傾向，於87年9月5日執
      行完畢釋放；又因施用第二級毒品案件，經原審法院裁定
      送觀察、勒戒後，因有繼續施用毒品之傾向，再經原審法
      院裁定送強制戒治，並於89年10月17日執行完畢，且經原
      審法院判處有期徒刑4 月確定後，復因施用第一級毒品（
      原審誤載為第二級毒品）案件，再經原審法院裁定送強制
      戒治，並判處有期徒刑7月確定，上述2案並於93年8月8日
      執行完畢，強制戒治部分則於93年1月9日因毒品危害防制
      條例修正而停止執行；嗣再因施用第一級毒品案件，經原
      審法院於94年11月7 日判處有期徒刑8月，並於95年1月12
      日經本院駁回上訴確定，有臺灣高等法院被告前案紀錄表
      1 份在卷可稽，故其前強制戒治執行完畢之89年10月17日
      距本案94年12月21日為警採尿回溯24小時內某時之施用第
      一級毒品犯行（參原審法院95年度毒聲字第68號刑事裁定
      ），雖已逾5年，然其於上開強制戒治執行完畢後，既因2
      次施用毒品案件，經依法追訴處罰，依上開決議意旨，被
      告本次再犯施用毒品之罪，並不該當「5 年後再犯」之規
      定，且因觀察、勒戒及強制戒治程序已無法收其實效，應
      逕依毒品危害防制條例第10條之規定起訴處罰，而非聲請
      觀察、勒戒或強制戒治。綜上，檢察官前向原審法院聲請
      對被告執行觀察、勒戒，雖經原審法院裁定送觀察、勒戒
      在案，且被告經執行觀察、勒戒後，亦經勒戒處所認定有
      繼續施用毒品之傾向，然因本案程序上應由檢察官依法提
      起公訴，故本件聲請於法不合，應予駁回等語。
三、本院查：被告既曾於89年10月17日強制戒治執行完畢後「 5
    年內再犯」2 次施用毒品案件，且經法院判處罪刑確定，而
    本件被告又於94年12月21日為警採尿前回溯24小時內之某時
    ，施用第一級毒品海洛因之犯行，即非屬毒品危害防制條例
    第20條第3項所定「5年後再犯」之情形，原審據此駁回檢察
    官之聲請，核無不當。檢察官之抗告，並無理由，應予駁回
    。
據上論斷，應依刑事訴訟法第412條，裁定如主文。
中    華    民    國    95    年    8     月    3     日
                  刑事第十五庭  審判長法  官  吳昭瑩
                                      法  官  楊貴雄
                                      法  官  王梅英
以上正本證明與原本無異。
不得再抗告。
                                      書記官  李信穎
中    華    民    國    95    年    8     月    4     日


司法院資訊處製作；財團法人民間司法改革基金會備份。
